【裁判字號】    99,司繼,748
【裁判日期】    991229
【裁判案由】    拋棄繼承權
【裁判全文】
臺灣新竹地方法院民事裁定             99年度司繼字第748號
聲  請  人  詹家綾
上列聲請人聲請拋棄繼承權事件，本院裁定如下：
    主  文
本件拋棄繼承准予備查。
聲請程序費用新臺幣壹仟元由聲請人負擔。
    理  由
一聲請意旨略以：聲請人為被繼承人詹益龍之女，被繼承人與聲
  請人之母李惠君離婚後，即未與聲請人及母親有任何聯絡，聲
  請人直至民國99年11月中旬接獲新竹市稅務局總局通知，聲請
  人始知悉被繼承人業於民國97年12月21日死亡及同順位繼承人
  已拋棄繼承之事實，是以，聲請人雖遲至99年11月23日始向本
  院聲請拋棄繼承，仍未逾知悉得繼承之時起3 個月之期間，聲
  請人自願拋棄繼承權，除分別通知其他繼承人外，爰依法檢附
  戶籍謄本、除戶戶籍謄本、繼承系統表、印鑑證明書、新竹市
  稅務局總局稅額繳款書影本等，具狀聲明拋棄繼承權等語。
二按繼承人拋棄其繼承權，應於「知悉」其得繼承之時起三個月
  內以書面向法院為之，民法第1174條第1 項、第2 項定有明文
  。是繼承人之拋棄繼承權，應於知悉其得繼承之時起3 個月內
  ，以書面向法院為之。又所謂「知悉其得繼承之時起」，係指
  知悉被繼承人死亡且自己已依第1138條規定成為繼承人之時，
  始開始起算主張拋棄繼承之期間（參見民法1174條之立法理由
  ），從而，如繼承人為拋棄繼承之聲請，雖已逾3 個月期間，
  ，若能釋明確有上開事由，法院仍應為准予備查之裁定。
三經查，本件拋棄繼承人之被繼承人詹益龍係於97年12月21日死
  亡，有除戶戶籍謄本為憑，另被繼承人詹益龍第一順位繼承人
  詹智凱，前向本院聲明拋棄繼承，本院以98年度繼字第147 號
  准予備查在案，經本院依職權調閱上開拋棄繼承全卷核閱無誤
  ，又聲請人主張父母離婚後即未再聯絡，其為被繼承人之第一
  順位繼承人，因同順位繼承人未告知被繼承人死亡事實，於99
  年11月中旬方知悉為繼承人等情，經證人李惠君即聲請人之母
  到庭證述：「（與相對人詹益龍是何關係？）我前夫。」、「
  （離婚以後有沒有聯絡？）聲請人三歲多我離婚後就沒有聯絡
  。」、「（何時知道相對人死亡？）收到稅單，聲請人舅舅住
  在桃園收到後就跟我們說。」等語（見99年12月20日訊問筆錄
  ），並提出新竹市稅務局總局稅額繳款書乙件為證，聲請人上
  開主張，應堪信為真實。從而，是聲請人於99年11月23日向本
  院聲請拋棄繼承，於法並無不合，自應予以備查。
四依非訟事件法第21條第1項前段，裁定如主文。
五如對本裁定抗告，須於裁定送達後10日之不變期間內，向本院
  提出抗告狀，並繳納抗告費新臺幣1,000 元。
中    華    民    國    99    年    12    月    29    日
                  家事法庭司法事務官

司法院資訊處製作；財團法人民間司法改革基金會備份。
